臺灣臺北地方法院民事裁定　　　　　　　　96年度破字第74號
聲　請　人　甲○○
上列當事人間聲請破產宣告事件，本院裁定如下：
    主  文
聲請駁回。
聲請程序費用由聲請人負擔。
    理  由
一、按債務人不能清償債務者，除另有規定外，得因債權人或債
    務人之聲請宣告之，破產法第1條、第57條、第58條第1項固
    定有明文；然所謂不能清償係指債務人欠缺清償資力，對應
    即時清償金錢或得易為金錢之債務，一般、繼續且客觀的不
    能支付，若僅一時不能支付，則屬清償中止，尚難謂不能清
    償。又債務人是否不能清償債務，非僅以有形之財產為認定
    依據，而須綜合債務人之財產、信用及能力加以評估。
二、本件聲請意旨略以：聲請人為替男友母親清償債務，曾向銀
    行借貸，惟因債務龐大，陷入以債養債之困境。後又因友人
    急需用錢向聲請人調度資金週轉，聲請人復向銀行借款，致
    財務狀況雪上加霜，至今已無法清償任何債務。聲請人目前
    負債約新臺幣（下同）602萬2240元，財產僅餘281萬4742元
    ，銀行要求之利息將近週年利率20%，縱聲請人不吃不喝，
    亦無法支付每月5萬元之利息，況聲請人目前無固定工作，
    無收入來源，實已無力清償上開債務，為此聲請宣告破產云
    云，並提出債權人清冊、財產目錄、土地暨建物登記謄本為
    證。
三、依聲請人提出之債權人清冊記載，並經本院向債權人函查結
    果所示，聲請人目前負債合計為582萬9748元，而聲請人之
    資產，依其提出之財產目錄所載，尚有現金20萬4300元及坐
    落桃園縣桃園市○○段872號之土地及坐落桃園縣桃園市○
    ○街165號4樓之2之房屋1棟，財產合計為281萬4742元，併
    經本院依職權調閱稅務電子閘門財產所得調件明細表可參，
    聲請人負債固已超過資產。惟查：
  (一)聲請人雖稱銀行要求之利息過高，每月負擔之利息超過5萬
    元，實無力償還云云，惟依債權人慶豐銀行及美商花旗銀行
    提出之債務協商協議書所載，聲請人已於民國95年5月11日
    依「中華民國公會會員辦理消費金融案件無擔保債務協商機
    制」與最大債權銀行即安泰銀行達成債務協商，同意自95年
    6 月起，分120期，利率2%，每月以3萬2409元依各債權銀行
    債權金額比例清償各項債務，至全部清償為止，其每月應清
    償之債務僅3萬2409元。聲請人既主動申請債務協商並簽訂
    協議書，且聲請人於簽訂上開債務協商時具有完全之行為能
    力、意思表示健全，標的亦確定、可能、適法及正當，復經
    本院調閱聲請人於94年12月6日加保，迄95年6月30日退保，
    投保薪資為1萬1100元，此有勞保局電子閘門查詢作業系統
    可稽，足見聲請人與各債權銀行達成債務協商時，已充分考
    量其資產及能力，自應本於誠實信用原則履行與全體債權銀
    行成立之分期還款協議，且聲請人與各債權銀行達成債務協
    商時之資力與本件聲請時之資力相較，並無情事變更，非當
    時所得預料之情節，聲請人是否已達一般、繼續且客觀的不
    能支付之狀態，非無可疑。
  (二)又聲請人係59年3月1日出生，目前年僅37歲，正值青壯之年
    ，計算聲請人工作期間至60歲止，其因工作能獲取收入之期
    間尚有23年餘。且據債權人慶豐銀行所提聲請人之信用卡申
    請書所示，聲請人申請信用卡時，任職於泓麟有限公司（台
    茂購物中心），職稱為店長，年資3年，年薪為90萬元，應
    認其有相當之資歷及專業能力足以分期清償債務，縱聲請人
    目前暫無固定收入，惟其所有債權人均為金融機構，聲請人
    既有281萬4742元之資產及相當之工作能力，自當再次與債
    權銀行協商，謀求以延長清償期間等方式降低每月應清償之
    金額，俾以合理方式清償積欠各債權銀行之債務，而非將所
    餘資產用於破產程序所生之費用，致令各債權銀行不能完全
    滿足對於聲請人之債權，此觀本院依破產法第63條第2項函
    請復華商業銀行、台新商業銀行、中國信託商業銀行、聯邦
    商業銀行、兆豐商業銀行、慶豐商業銀行、玉山銀行、中華
    商業銀行、大眾商業銀行、國泰世華商業銀行、美商花旗銀
    行、萬泰商業銀行等債權銀行表示意見，均一致反對聲請人
    聲請破產，並允諾聲請人如有還款誠意，於合理範圍內當儘
    力協助處理，是以聲請人資歷及能力，尚難謂其於客觀上已
    不能繼續清償所負債務。
  (三)再者，依債權人復華銀行、台新銀行、中國信託銀行、聯邦
    銀行、慶豐銀行、中華銀行、國泰世華銀行及花旗銀行函復
    之債權金額或消費明細可知，聲請人所負債務並非全係信用
    貸款，有相當之金額係信用卡消費款，且其購買服飾、餐飲
    、娛樂或電視購物單筆消費金額動輒數千甚至數萬元，若真
    如聲請人所述，其因清償男友母親之債務而陷於以債養債之
    困境，實難認上開消費均為必要性支出，倘聲請人日後能避
    免此等奢侈性消費，以其能力及可預期工作年限，實非全無
    清償之可能。
  (四)綜上所述，本院認依債務人之現有資產、年齡、工作能力、
    本件債務之金額與性質，本件聲請人尚無不能清償債務之情
    事。從而，聲請人聲請宣告破產，為無理由，應予駁回。
四、依破產法第 5條、民事訴訟法第95條、第78條，裁定如主文
    。
中　　華　　民　　國　　96　　年　　9 　　月　　19　　日
                  民事第五庭    法　官　胡宏文
以上正本係照原本作成
如對本裁定抗告須於裁定送達後10日內向本院提出抗告狀，並繳
納抗告費新臺幣1,000元
中　　華　　民　　國　　96　　年　　9 　　月　　19　　日
                    　　　　　　書記官　曾寶生
